臺灣彰化地方法院刑事判決
                                     110年度金訴字第15號
公  訴  人  臺灣彰化地方檢察署檢察官
被      告  鄭淇元


上列被告因違反洗錢防制法等案件，經檢察官提起公訴（110年
度少連偵緝字第1號）及移送併辦（臺灣臺中地方檢察署109年度
偵字第34289號），本院判決如下：
    主  文
本件管轄錯誤，移送於臺灣臺中地方法院。
    理  由
一、公訴意旨略以：被告丙○○已預見金融機構帳戶係個人理財之
    重要工具，亦為關係個人財產、信用之表徵，如交予不具信
    賴關係之他人使用，可能被不法犯罪集團所利用，以遂行渠
    等實施財產犯罪後隱匿、掩飾犯罪所得去向，並藉以逃避追
    查，竟仍基於縱有人利用其名下金融機構帳戶實施財產犯罪
    ，亦不違背其本意之幫助洗錢及幫助詐欺取財之犯意，於民
    國108年1月前某日，在某不詳之地點，將其所申辦之臺灣銀
    行帳號000000000000號帳戶之存摺、提款卡及密碼等物，交
    予不詳之詐欺集團成員，並告知個人基本資料，容任該詐欺
    集團以上開帳戶向壹壹柒柒科技股份有限公司（下稱壹壹柒
    柒公司）申請代收代付服務（對應虛擬帳號為：第一商業銀
    行帳號00000000000000號）。嗣該詐欺集團成員即共同基於
    意圖為自己不法所有之犯意聯絡：
(一)於108年2月24日23時15分許，撥打乙○○任職之新北市永和區
    公司電話，向乙○○表示係公司之遠端廠商要測試，要求乙○○
    操作收銀機以測試有無問題，再以LINE與之聯絡，並佯稱副
    店長已同意付錢云云，至乙○○陷於錯誤，於同月25日1時許
    ，以網路銀行轉帳新臺幣（下同）3萬元至上開虛擬帳戶，
    再經壹壹柒柒公司代收代付服務，提領結算至被告上開帳戶
    內，由該詐欺集團成員提領款項。嗣乙○○發覺受騙，乃報警
    循線查獲。
(二)於108年7月間某日，以網際網路臉書社交軟體，公然散布虛
    偽之投資訊息後，與甲○○連絡，施用詐術佯稱：有投資案提
    供獲利，需投資金錢匯入款項云云，致甲○○陷於錯誤，依指
    示於108年7月22日22時28分許，在桃園市龜山區之某統一超
    商內，將新臺幣2萬元以代碼繳費方式匯出，該款項再經壹
    壹柒柒公司代收代付服務，提領結算至被告上開帳戶內，再
    由該詐欺集團成員提領款項。嗣甲○○發覺受騙，報警處理而
    循線查獲。
二、按案件由犯罪地或被告之住所、居所或所在地之法院管轄；
    ，無管轄權之案件，應諭知管轄錯誤之判決，並同時諭知移
    送於管轄法院；刑事訴訟法第302條至第304條之判決，得不
    經言詞辯論為之，刑事訴訟法第5條第1項、第304條、第307
    條分別定有明文。又所謂犯罪地，參照刑法第4條之規定，
    解釋上自應包括行為地與結果地兩者而言。
三、經查：
(一)本案於110年1月27日屬繫於本院時，被告之住所在臺中市○○
    區○○里○○巷0號，且無在監在押之情形，此有個人戶籍資料
    （完整姓名）查詢結果及臺灣高等法院在監在押全國紀錄表
    各1紙在卷可稽。是依卷內資料，並無足資認定被告在本院
    轄區內有何住居所，或實際所在地在本院轄區內之情。
(二)再詳稽卷內證據，告訴人乙○○、甲○○分別居住於新北市永和
    區與桃園市龜山區，而其2人也是在各自住處附近以網路銀
    行轉帳或透過便利超商之代碼繳費（見109年度少連偵字第1
    39號卷第113-119頁、108年度軍偵字第25號影卷第301-307
    頁）。又上開2人繳納之費用經提領結算至被告上開帳戶後
    ，分別於臺北市萬華區萬大路、桃園市龜山區復興一路遭真
    實身分不詳之人提領，亦有臺灣銀行營業部110年3月2日函
    、台北富邦商業銀行有限公司萬華分行110年3月15日函各1
    紙在卷可查。從而，本案犯罪行為地及結果地均非在本院管
    轄區域內。
(三)又乙○○因同一遭騙事件，雖曾另匯款至另案被告鄭至能名義
    申請之其他虛擬帳戶；甲○○因同一遭騙事件，亦曾另匯款至
    另案被告黃柏叡名義申請之其他虛擬帳戶，而鄭至能、黃柏
    叡住居所均在彰化縣，渠等案件遭起訴後由本院另案審理中
    ，有起訴書2份附卷可稽。然查，幫助犯與幫助犯間、及幫
    助犯與正犯間，並無「共同幫助」、「共同正犯」等犯意聯
    絡之概念，本案檢察官亦起訴本案被告係幫助犯洗錢罪與幫
    助犯詐欺罪，揆諸上揭說明，其與另案被告鄭至能、黃柏叡
    間，並無因犯意聯絡而擴張共犯概念，使本院取得管轄權之
    可能，併此說明。
四、綜上，本件起訴繫屬於本院時，被告住居所、本案之犯罪行
    為地與結果地，均非在彰化地區，俱非本院所得管轄，故本
    院應無管轄權，檢察官誤向無管轄權之本院提起公訴，於法
    自有未合，爰不經言詞辯論，逕為諭知管轄錯誤之判決。另
    審酌本案犯罪行為地、結果地均在不同地點，然非供述證據
    部分得以蒐證方式為之，並無困難。被告係住在臺中市西屯
    區，認為本案應移送聯繫因素較為強烈及被告應訟較為便利
    之臺中地院為宜，爰諭知如主文所示。

中　　華　　民　　國  　110　　年　　3　　月　　23　　日
                  刑事第二庭    審判長法官  葉明松
                                法      官  王祥豪
                                法      官  張佳燉
以上正本證明與原本無異。
如不服本判決應於收受判決後20日內向本院提出上訴書狀，並應
敘述具體理由。其未敘述上訴理由者，應於上訴期間屆滿後20日
內向本院補提理由書(均須按他造當事人之人數附繕本)「切勿逕
送上級法院」。
告訴人或被害人對於判決如有不服具備理由請求檢察官上訴者，
其上訴期間之計算係以檢察官收受判決正本之日期為準。　　　
中　　華　　民　　國　　110 　年　　3 　　月　　23　　日
                                書  記  官  楊憶欣